【裁判字號】    89,上訴,543
【裁判日期】    891004
【裁判案由】    偽造貨幣等
【裁判全文】
臺灣高等法院臺南分院刑事判決             八十九年度上訴字第五四三號 Ｃ
      上  訴  人
      即  被  告  乙  ○  ○
      指定辯護人  本院公設辯護人  丙  ○  ○
右上訴人因偽造貨幣等案件，不服臺灣嘉義地方法院八十八年度訴字第五一四號中華
民國八十九年二月十六日第一審判決（起訴案號：臺灣嘉義地方法院檢察署八十八年
度偵字第二四四○號），提起上訴，本院判決如左：
      主      文
原判決關於行使偽造通用紙幣部分撤銷。
乙○○收受後方知為偽造之通用紙幣，而仍行使，處罰金參仟元，如易服勞役，以參
佰元折算壹日。扣案之偽造新台幣仟元紙幣壹拾參張均沒收。
      事      實
一、乙○○於民國（下同）八十八年三月十九日，在嘉義縣新港鄉媽祖廟旁之遊樂場
    ，以行動電話大哥大一支及以甲○○名義代借新台幣（下同）六千元，共向綽號
    「阿堂」即丁○○之成年男子換取偽造之新台幣仟元紙幣十八張。乙○○收受後
    方知該仟元紙幣係偽造，竟於八十八年三月十九日，持五張偽鈔，至雲林縣斗南
    鎮不詳地點向年籍不詳綽號「老闆」之成年男子購買第二級毒品安非他命（非法
    吸用安非他命部分另案聲請觀察勒戒），而行使偽造通用紙幣一次。嗣乙○○於
    八十八年三月二十九日上午七時三十分許，侵入嘉義縣民雄鄉○○村○○○路旁
    之「健鑫汽車分解場」竊取汽車喇叭（竊盜部分另移由原審併案審理）時，為警
    當場逮獲，並於其駕駛之貨車上，查扣行使後剩餘上開仟元偽鈔十三張。乙○○
    於上開竊盜犯行被發現後，在未被有偵查犯罪職權之機關或公務員查知其另犯有
    行使偽造通用紙幣前，即主動向現場逮捕其竊盜之嘉義縣警察局民雄分局菁埔派
    出所警員王芝培自首，進而接受本件裁判。
二、案經乙○○自首及嘉義縣警察局民雄分局報請臺灣嘉義地方法院檢察署檢察官偵
    查起訴。
      理      由
一、訊據上訴人即被告乙○○矢口否認有故意行使偽造通用紙幣之犯行，辯稱：八十
    八年三月十九日係與友人甲○○一起向綽號「阿堂」之丁○○借一萬八千元，其
    以行動電話一具抵押一萬二千元，餘六千元是以甲○○名義借的，丁○○隨交付
    十八張仟元紙幣，嗣帶錢至斗南向綽號「老闆」之人購買安非他命，並交付其中
    五張仟元紙幣，被「老闆」之人發現係偽鈔，並拿走該五張偽鈔，其餘十三張偽
    鈔已被查扣云云；又稱：伊因不甘損失，才加以使用的等語。而證人甲○○於原
    審到庭證稱：「被告向我借錢，我也沒錢，我就答應他向丁○○問問看有錢可借
    否，以被告之行動電話質押給丁○○，取得借款一萬八千元，借完後去斗南買安
    非他命時，才發現那些錢是偽鈔。」、「我在八十八年三月十九日去，以行動電
    話借錢，借得一萬八千元，第二次我（指甲○○）再去時，換三十二張偽鈔，是
    我以一萬元向丁○○換取的，被告是去要回行動電話的。」等語，是被告所稱：
    伊因不甘損失，才加以使用的。顯係於收受後方知為偽造之通用紙幣，而仍行使
    ，殆無疑義。且扣案被告所有之仟元紙幣十三張，係屬偽鈔，亦有內政部警政署
    刑事警察局八十八年四月二十二日刑鑑字第三六三二四號鑑驗通知書及台灣銀行
    嘉義分行八十八年七月十六日（八八）銀嘉出字第四三七六號函一份附於偵查卷
    可按；至證人丁○○雖否認有借被告一萬八千元，及由甲○○換三十二張偽鈔，
    之情事，倘證人丁○○承認有借被告一萬八千元，及由甲○○換三十二張偽鈔一
    節，即應負刑責，因此，其有匿飾之詞，亦屬常情。況被告確有向丁○○借一萬
    八千元偽鈔，屢據被告及甲○○供陳在卷，互核相符。則被告此部分辯詞與證人
    甲○○證述，較為可採。則被告係於收受後方知為偽造之通用紙幣，而仍行使之
    犯行，堪予認定，自應依法論科。
二、按依據中央銀行在台灣地區委託台灣銀行發行新台幣辦法之規定，新台幣為台灣
    地區流通之貨幣，核被告所為，其於收受後方知為偽造之通用紙幣，而仍行使，
    係犯刑法第一百九十六條第二項之行使偽造通用紙幣罪。公訴人以刑法第一百九
    十六條第一項前段之行使偽造通用紙幣罪起訴，尚有未洽，起訴法條，應予變更
    。查被告於其上開竊盜犯行被發現後，在未被有偵查犯罪職權之機關或公務員查
    知其另犯有行使偽造通用紙幣前，即主動向現場逮捕其竊盜之嘉義縣警察局民雄
    分局菁埔派出所警員王芝培自首，進而接受本件裁判，符合自首之要件，應依刑
    法第六十二條前段之規定減輕其刑。
三、原審予以被告論處罪刑，固非無見。但查，（一）原判決以被告所為係犯刑法第
    一百九十六條第一項前段之行使偽造通用紙幣罪，適用法則，容有違誤。（二）
    以八千元向綽號「阿堂」即丁○○換取三十二張偽造之新台幣仟元紙幣者是證人
    甲○○，而非被告，原判決以為是被告，亦有未合。被告上訴意旨，否認犯罪，
    指摘原判決不當，固無可取，但原判決既有前述可議之處，即屬無可維持，應由
    本院撤銷改判。爰審酌被告於收受後方知為偽造之通用紙幣，而仍行使，對社會
    之潛在危害甚大，並考量被告之素行資料、智識程度、犯罪之動機、目的、手段
    、所生危害及犯後態度等一切情狀，量處如主文第二項所示之罰金，及易服勞役
    之折算標準，以示儆戒。扣案偽造新台幣仟元紙幣十三張，應併依刑法第二百條
    之規定宣告沒收。
據上論結，應依刑事訴訟法第三百六十九條第一項前段、第三百六十四條、第二百九
十九條第一項前段、第三百條、刑法第一百九十六條第二項、第六十二條前段、第二
百條、罰金罰鍰提高標準條例第一條前段，第二條，判決如主文。
本案經檢察官吳忠賢到庭執行職務。
中    華    民    國      八十九      年      十      月      四        日
                                  臺灣高等法院臺南分院刑事第三庭
                                      審判長法官  黃    聰    明
                                            法官  黃    三    哲
                                            法官  林    勝    木
右正本證明與原本無異。
被告不得上訴。
檢察官如不服本判決，應於判決送達後十日內向本院提出上訴書。
                                      法院書記官  吳    秋    賢
中    華    民    國      八十九      年      十      月      五        日
附錄法條：
刑法第一百九十六條第二項：收受後方知為偽造、變造之通用貨幣、紙幣、銀行券，
                          而仍行使或意圖供行使之用而交付於人者，處五百元以
                          下罰金。


司法院資訊處製作；財團法人民間司法改革基金會備份。
